【裁判字號】    90,上易,610
【裁判日期】    900430
【裁判案由】    偽造文書
【裁判全文】
臺灣高等法院高雄分院刑事判決                      九十年度上易字第六一號
    上  訴  人  臺灣澎湖地方法院檢察署檢察官
    被      告  乙○○
右上訴人因被告偽造文書案件，不服臺灣澎湖地方法院九十年度易字第八號，中華民
國九十年二月二十日第一審判決（起訴案號：臺灣澎湖地方法院檢察署八十九年度偵
字第六五八號）提起上訴，本院判決如左：
    主  文
原判決撤銷。
乙○○明知為不實之事項，而使公務員登載於職務上所掌之公文書，足以生損害於公
眾及他人，處拘役參拾日，如易科罰金，以參佰元折算壹日。
    事  實
一、乙○○明知所有車牌號碼Ｊ八─三二ＯＯ號自用小客車之行車執照，於民國八十
    六年十一月二十二日，交付被害人甲○○作為擔保借款之用。其明知該行車執照
    仍由甲○○保管並未遺失，因欲將上開汽車（曾因車禍送修）出售，竟向不知情
    之高雄汽車企業股份有限公司員工何勝利謊稱遺失，並委其向汽車監理機關請領
    新行車執照，以利車輛辦理過戶，何勝利因此輾轉委由不知情之徐永德，於八十
    七年六月二十三日以上述車輛行車執照遺失之不實理由，向高雄市監理處申請補
    發行車執照，而使不知情之該監理處公務員將此不實事項，登載於公務上掌管供
    電腦處理所用之電磁紀錄當中，及登載於職務上所掌之公文書汽（機）車各項異
    動作業登記單上，並補發行車執照予乙○○，足以生損害於監理機關對車輛管理
    之正確性及甲○○。
二、案經台灣澎湖地方法院檢察署檢察官自動檢舉簽分偵辦。
    理  由
一、訊據被告乙○○矢口否認有右揭明知不實事項而使公務員登載於職務上文書犯行
    ，辯稱：八十六年六月十一日伊所有車牌號碼Ｊ八─三二ＯＯ號自小客車發生車
    禍後，委託證人何勝利將該車出售，並表示原行車執照可能在車上，後因伊車禍
    住院，所以對申請新行車執照過程，不是很清楚，伊後來向甲○○借錢，發現該
    汽車原來行車執照，所以將該車原來行照交給甲○○，伊委託何勝利出售汽車時
    ，並不知原汽車行車執照去向云云。惟查，被告確於八十六年十一月二十二日向
    證人甲○○借款，並交付其所有車牌號碼Ｊ八─三二ＯＯ號自小客車原行車執照
    予甲○○供作質押借款之用一事，為被告自承，並經證人甲○○於偵查中證明屬
    實，復有領款收據、押當車輛借用切結書、原行車執照影本附卷可稽，足認被告
    上開汽車行車執照並未遺失；而被告駕駛上開汽車發生車禍後，曾委託證人何勝
    利販賣該車，何勝利為辦理汽車所有權移轉登記，曾向被告要該車行車執照，被
    告固先以該車行照在撞毀汽車內回覆，但經何勝利在車內尋找無得，被告乃委託
    何勝利以遺失為由，向監理站申請補領行車執照，而由被告交其本人身分證及印
    章給何勝利作為請領新行車執照之用，何勝利再委託徐永德辦理等情，為證人何
    勝利於偵查中結證明確，佐以被告於偵查中坦承，曾將其身分證及印章交予何勝
    利辦理汽車過戶手續等語，而Ｊ八─三二ＯＯ號小客車行車執照補發，係由受託
    代辦人徐永德以車主乙○○名義，並以遺失為由，於八十七年六月二十三日向高
    雄市監理處申領補發，並同時辦理該車過戶登記，有高雄市監理處函附汽機車各
    項異動登記書及移轉登記資料足按（見偵查一卷第九八至一0二頁），參以被告
    於偵查中供稱：「（委託何勝利賣車時為何不將汽車行照拿給何勝利？）我當時
    汽車行照是放在當舖抵當十萬元，也就是甲○○當鋪，所以沒有辦法拿給何勝利
    」等語（見偵一卷第一0五頁），足認被告係事先將汽車行照交予經營當鋪甲○
    ○供借錢擔保，嗣被告汽車欲出售時，無該車行車執照，因此委託不知情之何勝
    利以遺失為由向監理機關重新申領行車執照，何勝利再委託不知情之徐永德辦理
    ，應堪認定。查被告於八十七年六月二十三日所填具上開汽車異動聲請書，其上
    備註欄三記載「行照如有遺失或損壞時，應由汽車所有人申請補發或換發」，而
    依交通安全規則第十三條第二項之規定，該異動申請書第一聯由監理處存查，本
    件被告係以遺失為由申領補發，已如前述，足徵經監理單位公務員蓋印存查之該
    異動申請書內容，與電腦處理所用之電磁紀錄結為一體，均為公務員職務上執掌
    之公文書，被告明知其所有汽車行照未遺失，竟委託不知情之人，向監理單位以
    遺失為由申領新行車執照，致使監理處公務員將此不實事項登載於公務上掌管供
    電腦處理所用之電磁紀錄當中，及登載於職務上所掌之公文書汽（機）車各項異
    動作業登記單上，並補發行車執照予被告，自足以生損害於監理機關對車輛管理
    之正確性及甲○○。是被告所辯無非卸責之詞，不足採信。事證明確，被告犯行
    堪予認定。
二、核被告所為係犯刑法第二百十四條之使公務員登載不實罪。被告利用不知情之何
    勝利、徐永德為使公務員登載不實之犯行，為間接正犯。原審未查，遽為被告無
    罪之諭知，容有未洽，檢察官上訴意旨，執此指摘原判決不當，為有理由，自應
    由本院予以撤銷改判。審酌被告素行尚可，為圖一時便利，致觸刑章，損害監理
    機關對於車籍管理之正確性，犯後態度等一切情狀，量處拘役參拾日，並諭知易
    科罰金之折算標準。
據上論斷，應依刑事訴訟法第三百六十九條第一項前段、第三百六十四條、第二百九
十九條第一項前段，刑法第二百十四條、第四十一條第一項，罰金罰鍰提高標準條例
第一條前段、第二條，判決如主文。
本案經檢察官董明正到庭執行職務。
中    華    民    國      九十      年       四       月      三十      日
                              臺灣高等法院高雄分院刑事第八庭
                                  審判長法官  郭雅美
                                        法官  洪兆隆
                                        法官  莊飛宗
右正本證明與原本無異。
不得上訴。
                                      書記官  張宗芳
中    華    民    國      九十      年       五       月    二      日
附錄：本判決論罪科刑法條：
刑法第二百十四條
明知為不實之事項，而使公務員登載於職務上所掌之公文書，足以生損害於公眾或他
人者，處三年以下有期徒刑、拘役或五百元以下罰金。
                                                                        Ｋ


司法院資訊處製作；財團法人民間司法改革基金會備份。
